【裁判字號】    89,交易,62
【裁判日期】    890427
【裁判案由】    過失傷害
【裁判全文】
臺灣臺中地方法院刑事判決                          八十九年度交易字第六二號
    公  訴  人  臺灣台中地方法院檢察署檢察官
    被      告  甲○○
右列被告因過失傷害案件，經檢官提起公訴（八十八年度偵字第一五七一二號），本
院判決如左：
    主  文
甲○○因過失傷害人，處有期徒刑貳月，如易科罰金，以佰元折算壹日。
    事  實
一、甲○○於民國（下同）八十七年九月五日下午六時十分許，駕駛其友人所有之車
    牌號碼ＮＯ－五一○五號廂型車，沿台中市○○區○○路二段（雙向四車道）由
    北往南方向行駛，途經該河南路二二五號前，本應注意在劃有分向限制線（雙黃
    實線）之路段，不得跨越行駛駛入來車之車道內，並應注意汽車行駛至無號誌之
    交岔路口，轉彎車應讓直行車先行，且應注意車前狀況，並隨時採取必要之安全
    措施，而依當時天候晴，路面乾燥、無缺陷及無障礙物，視距良好，又無不能注
    意之情形，詎其能注意，竟疏未注意及此，猶貿然跨越分向限制線，左轉駛入來
    車之內側車道，又轉彎車未讓直行車先行，旋即轉彎，適有對向乙○○騎乘車牌
    號碼ＫＺＥ－六三八號重型機車，沿該河南路由南往北方向行駛而來，亦疏未注
    意行車速限為四十公里以下及車前狀況，而超速行駛因閃避不及，致其所騎乘之
    機車左側與甲○○所駕駛之上開廂型車右前方護欄處發生擦撞，使乙○○人車倒
    地，致其受有右脛骨上端粉碎性骨折合併右膝受傷後膝關節炎之傷害。
二、案經乙○○訴由台中市警察局第四分局報請台灣台中地方法院檢察署檢察官偵查
    起訴。
    理  由
一、訊據被告甲○○固坦承於右揭時地與被害人乙○○發生擦撞車禍之事實，惟矢口
    否認有何過失傷害犯行，並辯稱：伊當時車係停在對向內側車道靠近雙黃線位置
    ，並未佔用外側車道，且因被害人車速過快，等到伊按喇叭時，被害人緊張剎車
    滑向內側車道才撞上伊之車頭，又伊當時欲左轉至該河南路二二五號旁空地內停
    車後，前往聖豐汽車商行找朋友，而伊是在該路段雙黃線之缺口處左轉，並在（
    對向車道）雙白線處停住，完全是被害人來撞伊，並非伊撞被害人云云。然查，
    右揭事實，業據被害人分別於警訊及偵審時指述甚明，核與證人蔡佰祿於偵查中
    證稱被害人所繪之現場圖較接近現場情形等語情節大致相符，復有驗傷診斷書一
    紙、現場照片二張附卷可稽。
二、又查：
    (一)分向限制線，係用以劃分路面成雙向車道，禁止車輛跨越行駛，並不得迴轉。
      除交岔路口或允許車輛迴轉路段外，均整段劃設之，道路交通標誌標線號誌設
      置規則第一百六十五條第一項、第二項定有明文。本件依據被害人乙○○所繪
      之肇事現場草圖及肇事地點照片觀之，經目擊證人蔡佰祿證稱被害人所繪較接
      近現場等情，復觀諸被害人所繪製之現場草圖及證人蔡佰祿修正被害人所繪製
      之現場草圖內所標示之被告肇事車輛撞擊位置後，應認被告所駕駛之廂型車所
      在位置，並未在轉向缺口內，雖衡諸常理，汽車轉彎角度因難以九十度左轉，
      故多少均會壓到雙黃線，惟基本上被告係跨越雙黃線即分向限制線左轉甚明，
      是被告辯稱其係在缺口處左轉云云，自不足採。
    (二)又證人蔡佰祿證稱：「．．．行經該路段的機車車速都很快．．．被告的車當
      時在現場停在那裡在等車過去，在被害人機車前方比較靠近被告的車，另有一
      男子騎的機車車速比被害人之車速還快，他先駛過，被害人的車接著過去就撞
      上被告的車了．．．」等語，足徵被告當時確係欲左轉並於停止後未讓直行車
      先行而再次行進，且係在限制路段左轉屬實。按在劃有分向限制線之路段，不
      得駛入來車之車道內，並應注意汽車行駛至無號誌之交岔路口，轉彎車應讓直
      行車先行，且應注意車前狀況，並隨時採取必要之安全措施，道路交通安全規
      則第九十七條第二款、第一百零二條第一項第二款、第九十四條第三項分別定
      有明文。經查本件被告於前開時地左轉，本應注意遵守上開規定，而肇事地點
      為速限四十公里之市區路段，依當時天候晴，路面乾燥、無缺陷及無障礙物，
      視距良好，又無不能注意之情形，詎騎能注意，竟疏未注意及此，猶貿然違規
      左轉，因而肇事，致被害人受有如事實欄所示之傷害，足見被告自有過失，雖
      被告亦疏未注意車前狀況，並以時速四十至五十公里速度超速行駛而與有過失
      ，惟被告仍難辭過失之責，且其過失行為與被害人受傷間具有相當因果關係。
      本件事證明確，被告犯行堪以認定。
三、核被告甲○○所為，係犯刑法第二百八十四條第一項前段之過失傷害罪。爰審酌
    被告肇事後迄今尚未賠償被害人所受損害，及其過失程度、被害人受傷程度與犯
    罪後之態度等一切情狀，量處如主文所示之刑，並諭知易科罰金之折算標準，以
    示懲儆。
據上論斷，應依刑事訴訟法第二百九十九條第一項前段，刑法第二百八十四條第一項
前段、第四十一條，罰金罰鍰提高標準條例第一條前段、第二條，判如主文。
中      華      民      國  八十九    年      四      月    二十七    日
                                    臺灣臺中地方法院交通法庭
                                        法  官  夏  一  
右正本證明與原本無異。
如不服本判決，應於判決送達後十日內，向本院提出上訴狀。
                                        書記官
中      華      民      國    八十九    年      四      月    二十八    日
附錄論罪法條
刑法第二百八十四條
第一項因過失傷害人者，處六月以下有期徒刑、拘役或五百元以下罰金，致重傷者，
處一年以下有期徒刑、拘役或五百元以下罰金。


司法院資訊處製作；財團法人民間司法改革基金會備份。
